臺灣高等法院刑事裁定
110年度抗字第835號
抗告人  即
選任辯護人  蕭仁杰律師
被      告  洪永全



上列抗告人因被告強盜等案件（臺灣桃園地方法院110年度訴字
第149號），聲請具保停止羈押，不服臺灣桃園地方法院中華民
國110年4月21日裁定（110年度聲字第1274號），提起抗告，本
院裁定如下：
    主  文
抗告駁回。 
    理  由
一、原裁定意旨略以：
　㈠本件被告洪永全因強盜等案件，前經原審訊問後，認其犯罪
    嫌疑重大，且所犯係最輕本刑為5年以上有期徒刑之重罪，
    有事實及相當理由足認被告有逃亡之虞，且被告亦自承有於
    警詢後與其他同案被告溝通之情事，有事實足認其有勾串證
    人之虞，故認被告有刑事訴訟法第101條第1項第1款、第2款
    、第3款所定之情形，且非予羈押顯難進行審判，而有羈押
    之必要，乃於民國110年2月2日起執行羈押並禁止接見通信
    在案。
  ㈡被告固矢口否認有何加重強盜、傷害、剝奪他人行動自由等
    犯行，惟依據證人即同案被告余建緯、陳奕維、吳紹強、胡
    西寶於警詢、偵查及原審訊問時之證述、證人即同案被告陳
    旻鴻、證人即被害人溫睿宇、證人即告訴人鄭德威於警詢及
    偵訊時之證述、中壢分局搜索扣押筆錄及扣押品目錄表、診
    斷證明書、現場照片、中壢分局初步勘察報告、槍枝初步檢
    視報告及照片、鑑定書、刀械鑑驗小組工作紀錄表及手機還
    原紀錄等卷內事證，足認被告涉犯結夥三人以上攜帶兇器強
    盜罪、傷害及剝奪他人行動自由等罪之犯罪嫌疑重大。
  ㈢又被告所涉結夥三人以上攜帶兇器強盜犯行，係最輕本刑5年
    以上有期徒刑之重罪，當可預期一旦經法院判決有罪，所處
    刑度必然非輕，此係趨吉避凶、脫免刑責、不甘受罰之基本
    人性，被告逃匿以規避審判程序進行之蓋然性甚高，被告若
    具保停止羈押顯有極高可能逃匿以規避審判程序或刑之執行
    ，是本件仍有事實及相當理由足認被告有逃亡之虞。
  ㈣且被告對本案加重強盜犯行始終避重就輕、供詞反覆不一，
    與共犯供述及證人證述均有諸多未盡相符之處，依被告與證
    人之身分、互動關係，復有防止被告對證人為干擾、勾串之
    必要，參以被告亦自承有於警詢後在候審室，詢問其他共犯
    有關本案之案情，而有事實認被告有勾串共犯或證人之虞。
  ㈤復衡以本案犯罪係被告與共犯在公眾場合強押被害人上車以
    強盜其財物，危害社會安寧情狀嚴重，足徵被告對於社會侵
    犯之危害性非微。再參酌國家刑罰權遂行之公益及被告人身
    自由之私益等利益衡量，無法以羈押以外之強制處分手段替
    代，故認對被告維持羈押處分尚屬適當、必要，且該羈押之
    必要性尚無從以具保或限制住居等手段替代。
  ㈥從而，被告羈押之原因及必要性依然存在，不能因具保而使
    之消滅，且核無刑事訴訟法第第114條各款所定不得駁回具
    保聲請停止羈押之事由，是本件聲請，為無理由，應予駁回
    等語。
二、抗告意旨略以：
　㈠本案之犯罪事實先後歷經警察機關、檢察官及原審對被告及
    本案相關證人、被害人、同案被告為多次縝密之訊（詢）問
    ，是本案之調查已然充分，並非甫進行調查程序，亦非屬證
    人及相關證據均尚未經傳訊、調查完畢，依照目前客觀所呈
    現之調查程度與蒐證之結果，被告已然無任何串證之空間與
    可能。被告遭警方逮捕並製作完警詢筆錄後，因係完全不知
    情之情況下以加重強盜罪移送法辦，為瞭解事實真相為何，
    而在候審室詢問其他共犯，乃人情之常。原裁定僅以被告曾
    經自承有於警詢後在候審室詢問其他共犯有關本案之案情，
    遽認有事實足認為被告有勾串共犯或證人之虞，顯屬速斷。
    況其他同案被告若有與被告溝通討論之情事，為何原審獨認
    只有被告有串證之虞，而其他同案被告卻無，認定標準不同
    ，孰能信服乎。
　㈡再者，被告甫滿20歲，涉世未深，毫無經濟能力與人脈網絡
    ，依其目前主客觀條件，並無逃亡之必要與能力。況被告於
    案發前根本不知道前往桃園之目的為何，其所參與之犯罪情
    節亦屬最輕微及最外圍之範疇，從而，被告為洗清其所蒙受
    之不白之冤，當勇敢面對並接受審理程序，藉以還原事實真
    相，更無逃亡之念頭與可能。況原審就其他同案被告各以新
    臺幣（下同）5萬元或10萬元不等之保證金，即足以擔保其
    他同案被告日後到庭接受審判而無逃亡之可能，原裁定在無
    其他特別事證之情況下卻對被告為完全不同之認定，有悖平
    等原則。
　㈢綜上所述，原審疏未審酌被告就加重強盜部分無犯罪嫌疑重
    大、逃亡或串證之虞，已無羈押之原因，亦未提出積極事證
    用以證明被告確有羈押之必要性，對被告施以具保、責付或
    限制住居等手段已然可達審理之順利進行。原審繼續羈押被
    告顯然已違背比例原則、必要性原則及平等原則，故請求撤
    銷原裁定，更為適當之裁定云云。
三、按被告及得為其輔佐人之人或辯護人，得隨時具保，向法院
    聲請停止羈押，刑事訴訟法第110條第1項定有明文。羈押被
    告之目的，其本質在於確保訴訟程序得以順利進行、或為確
    保證據之存在與真實或為確保嗣後刑罰之執行，而對被告所
    實施剝奪其人身自由之強制處分。被告有無羈押必要，法院
    僅須審查被告犯罪嫌疑是否重大、有無羈押原因以及有無賴
    羈押以保全偵審或執行之必要，由法院就具體個案情節予以
    斟酌決定，如就客觀情事觀察，法院許可羈押之裁定或延長
    羈押之裁定，在目的與手段間之衡量並無明顯違反比例原則
    情形，即無違法或不當可言，關於羈押原因之判斷，尚不適
    用訴訟上之嚴格證明原則。而司法院釋字第665號解釋，固
    要求附加考量被告除犯刑事訴訟法第101條第1項第3款所列
    重罪外，是否有相當理由足認其有逃亡、湮滅、偽造、變造
    證據或勾串共犯或證人之虞。然該等附加考量與單純考量同
    條第1項第1、2款之羈押原因仍有程度之不同。是以伴同重
    罪羈押予以考量之逃亡之虞，與單純成為羈押原因之逃亡之
    虞其強度尚有差異，亦即伴同重罪羈押考量之逃亡之虞，其
    理由強度可能未足以單獨成為羈押原因，然得以與重罪羈押
    之羈押原因互佐。另重罪常伴隨有逃亡、滅證之高度可能，
    係趨吉避凶、脫免刑責、不甘受罰之基本人性，倘一般正常
    之人，依其合理判斷，可認為該犯重罪，嫌疑重大之人具有
    逃亡或滅證之相當或然率存在，即已該當「相當理由」之認
    定標準，不以達到充分可信或確定程度為必要（最高法院10
    8年台抗字第1619號裁定意旨參照）。
四、經查：
　㈠被告因涉犯加重強盜等案件，經原審訊問後，否認犯行，然
    經原審審酌卷內事證，認被告涉犯結夥三人以上攜帶兇器強
    盜罪、傷害及剝奪他人行動自由等罪之犯罪嫌疑重大，所犯
    係最輕本刑為5年以上有期徒刑之重罪，有事實及相當理由
    足認被告有逃亡之虞，且被告亦自承有於警詢後與其他同案
    被告溝通之情事，有事實足認被告有勾串證人之虞，故認被
    告有刑事訴訟法第101條第1項第1款至第3款所定情形，非予
    羈押顯難進行審判，而有羈押之必要，原審乃於110年2月2
    日起執行羈押並禁止接見通信，並於110年5月2日起延長羈
    押2月並禁止接見通信迄今，此有原審110年2月2日及110年4
    月29日訊問筆錄、押票暨附件及110年4月30日所為延長羈押
    之裁定等件附卷可稽。
　㈡抗告人雖執前詞提起抗告。惟本院審酌被告所涉犯刑法第330
    條第1項之結夥三人以上，攜帶兇器強盜罪嫌，係最輕法定
    本刑有期徒刑5年以上之重罪，客觀上增加畏罪逃亡之動機
    ，可預期其逃匿以規避審判程序之進行及刑罰之執行之可能
    性甚高，有相當理由足認有逃亡可能性。被告於原審訊問時
    亦自承有於警詢後在候審室，詢問其他共犯有關本案之案情
    ，且被告於原審110年2月2日訊問時，矢口否認全部犯罪事
    實，至110年4月29日訊問時，雖坦承妨害自由部分犯行，然
    對加重強盜部分犯行，始終避重就輕、供詞反覆不一，與其
    他共犯之供述及證人之證述間，均有諸多未盡相符之處，依
    被告與共犯、證人之身分、互動關係，極可能在既有辯解架
    構上勾串細節兜攏辯詞，以圖脫罪，而有事實認被告有勾串
    共犯或證人之虞，核與刑事訴訟法第101條第1項第2款、第3
    款之羈押要件相符。本院復審酌被告所涉結夥三人以上，攜
    帶兇器強盜罪嫌，嚴重危害社會秩序，經權衡國家刑事司法
    權之有效行使、社會秩序及公共利益、被告人身自由之私益
    及其防禦權受限制程度，認為非予繼續羈押，無法確保嗣後
    審判或執行程序之順利進行，因而無法以具保、限制住居替
    代羈押；易言之，對被告維持羈押處分尚屬適當且必要，而
    符合比例原則，並無違前開司法院釋字第665號解釋意旨，
    是本件羈押事由及必要性仍然存在，不能因具保而使之消滅
    。至抗告意旨另以：原審並未裁定羈押其餘同案被告，卻對
    被告裁定羈押，顯有違比例、必要及平等原則云云。然具保
    停止羈押或解除禁止接見通信與否，應以個別審判及執行程
    序的進行，是否因此而受影響，作為判斷依據，與其他共同
    被告是否同有羈押並禁止接見通信處分無涉，自難以同案被
    告是否已具保停止羈押或解除禁止接見通信為由，遽認被告
    已無羈押之必要性，或認原裁定有何違反比例原則及平等原
    則之情，併此指明。
　㈢綜上所述，本件被告仍有前述羈押事由，並有羈押之必要，
    復無刑事訴訟法第114條各款所列不得駁回停止羈押聲請之
    情形，原審以前述羈押原因仍然存在，無從以具保代替羈押
    ，而有繼續羈押之必要，裁定駁回辯護人具保停止羈押之聲
    請，經核於法有據。抗告意旨仍執前詞，提起抗告，指摘原
    裁定不當，為無理由，應予駁回。
據上論斷，應依刑事訴訟法第412條，裁定如主文。
中　　華　　民　　國　　110 　年　　5 　　月　　31　　日
                  刑事第四庭    審判長法　官  陳筱珮
                                      法　官  羅郁婷
                                      法　官  林怡秀
以上正本證明與原本無異。
不得再抗告。
                                      書記官  陳語嫣
中　　華　　民　　國　　110 　年　　5 　　月　　31　　日